臺灣高雄地方法院刑事判決　　　　　　　95年度訴字第3681號
公　訴　人　臺灣高雄地方法院檢察署檢察官
被　　　告　乙○○
　　　　　　　　　　　號
　　　　　　　　　　（現於台灣高雄第二監獄另案執行）
上列被告因毒品危害防制條例案件，經檢察官提起公訴（95年度
毒偵字第7524號），本院判決如下：
    主    文
乙○○施用第一級毒品，累犯，處有期徒刑捌月。扣案之第一級
毒品海洛因壹包（驗後淨重零點捌伍公克；另沾有海洛因殘渣之
空包裝重零點貳柒公克）、殘留海洛因之注射針筒壹支，均沒收
銷燬之。
    事    實
一、乙○○前因施用毒品案件，經台灣台中地方法院（下稱台中
    地院）先後以91年度毒聲字第833 號、第1064號裁定送觀察
    、勒戒、強制戒治後，於民國92年4 月15日執行完畢釋放，
    並由臺灣臺中地方法院檢察署檢察官以92年度戒毒偵字第19
    5 號為不起訴處分確定。又因竊盜案件，經臺中地院以93年
    度中簡字第1440號判決，判處有期徒刑3 月確定；再因施用
    第一、二級毒品案件，經臺灣彰化地方法院（下稱彰化地院
    ）以93年度訴字第753 號判決，各判處有期徒刑1 年、5 月
    ，定應執行刑1 年4 月，並由臺灣高等法院臺中分院（下稱
    台中高分院）以93年度上訴字第1208號判決駁回上訴確定，
    上開3 罪，經裁定應執行有期徒刑1 年6 月確定，於93年9
    月29日入監執行，並於94年11月15日縮刑期滿執行完畢。詎
    仍未戒除毒癮，在上揭強制戒治執行完畢後5 年內，復基於
    施用第一級毒品之犯意，95年7 月18日6 時許，在高雄縣鳳
    山市○○路126 號5 樓8 室住處內，以針筒注射之方式，施
    用第一級毒品海洛因1 次。嗣於同（18）日上午7 時40分許
    ，在上開住處5 樓樓梯口，因行跡可疑，經警盤查後同意警
    方進入其住處，而於其住處房間內查獲供其施用之毒品海洛
    因1 包（驗後淨重0.85公克，空包裝重0.27公克）、第二級
    毒品安非他命1 包（驗前含袋淨重2.53公克，驗後淨重2.51
    公克，施用第二級毒品部分，詳下述）及殘留海洛因之注射
    針筒1 支，經警帶回採尿送驗，結果呈嗎啡陽性反應，始悉
    上情。
二、案經高雄縣政府警察局鳳山分局移送臺灣高雄地方法院檢察
    署檢察官偵查起訴。
    理    由
一、檢察官、被告於本院準備及審理程序，對於起訴書所載證據
    清單所列證據之證據能力，均表示無意見，同意作為本案之
    證據等語，且被告就其於警詢、檢察官偵訊時之陳述，表明
    無意見等語（參本院卷第42、43、91至93頁），是上開證據
    資料，依刑事訴訟法第159 條之5 第1 項規定，堪認具有證
    據能力。
二、上揭事實，已據被告於警詢、檢察官偵訊及本院審理中坦承
    不諱，並有上開證據清單所列之證據在卷可資佐證。又被告
    為警查獲而採尿送驗，經以GC／MS（氣相層析質譜儀分析法
    ）方式檢驗後，呈嗎啡陽性反應，有台灣檢驗科技股份有限
    公司出具濫用藥物尿液檢驗報告1 紙附卷可佐。再扣案之白
    色粉末1 包（驗後淨重0.85公克，空包裝重0.27公克），送
    經檢驗結果，確含第一級毒品海洛因成分，有法務部調查局
    95年8 月10日調科壹字第220023927 號鑑定通知書1 紙在卷
    足佐。又扣案供被告施用上開毒品之注射針筒1 支，經送檢
    驗結果，亦呈毒品海洛因之陽性反應，有高雄醫學大學附設
    醫院95年9 月5 日出具檢驗報告1 紙附卷足憑（參本院95年
    度簡字第5248號判決理由二(五)，本院卷第84頁），足見，被
    告上開自白，核與卷內積極事證相符，洵堪採為認定事實之
    證據。是被告應有在上揭時間施用第一級毒品海洛因之行為
    甚明。
三、按犯毒品危害防制條例第10條施用第1 、2 級毒品之罪者，
    檢察官應先將被告送勒戒處所觀察、勒戒，經觀察、勒戒後
    ，認無繼續施用毒品之傾向者，應即釋放，並為不起訴之處
    分，認有繼續施用毒品之傾向者，應聲請法院裁定令入戒治
    處所強制戒治。又觀察、勒戒或強制戒治執行完畢釋放後，
    5 年內再犯第10條之施用毒品罪者，檢察官應依法追訴，毒
    品危害防制條例第20條、第23條規定甚明。本件被告前因施
    用毒品案件，經本院裁定先後送觀察、勒戒、強制戒治後，
    於92年4 月15日執行完畢釋放，並由檢察署檢察官以92年度
    戒毒偵字第195 號為不起訴處分確定，有台灣高等法院被告
    前案紀錄表1 件在卷可稽，其於強制戒治執行完畢後，5 年
    以內再犯本件施用毒品犯行，自應依前述規定予以論罪科刑
    。
四、次按海洛因，為毒品危害防制條例第2 條第2 項第1 款，依
    其成癮性、濫用性及對社會危害性所分級管制之第一級毒品
    。再被告前因施用第一、二級毒品案件，經彰化地院以93年
    度訴字第753 號判決，各判處有期徒刑1 年、5 月，定應執
    行刑1 年4 月，並由台中高分院於95年9 月13日以95年度上
    訴字第1750號判決撤銷改判，被告連續施用第一級毒品，累
    犯，處有期徒刑1 年5 月在案（尚未確定），上開判決以被
    告先後於95年2 月5 日17時許、3 月25日18時45分許，有施
    用毒品海洛因之犯行，惟均係刑法於95年7 月1 日修正施行
    前所為，修正施行後刑法業已廢止（刪除）第56條連續犯之
    規定，且連續數行為，其中一行為係發生在新法施行後，該
    部分不能論以連續犯（最高法院95年度第8 次刑事庭會議決
    議參照）。是被告本件犯罪事實，係發生於95年7 月1 日刑
    法修正施行後所為，與上開台中高分院判決之施用毒品海洛
    因犯行部分間，已間隔在3 、4 月餘之久，顯係另基於單獨
    犯意為之，並無連續犯之裁判上一罪關係，仍應由本院依法
    論科，合予敘明。
五、核被告所為，係犯毒品危害防制條例第10條第1 項之施用第
    一級毒品罪。被告持有第一級毒品海洛因進而施用，其持有
    之低度行為應為施用之高度行為所吸收，不另論罪。被告前
    因施用第一、二級毒品案件，經彰化地院各判處有期徒刑1
    年、5 月，定應執行刑1 年4 月，並經臺中高分院以93年度
    上訴字第1208號判決駁回上訴確定，連同另犯竊盜罪判刑3
    月部分，合併經裁定應執行刑1 年6 月確定，於94年11 月
    15日縮刑期滿執行完畢，有台灣高等法院被告前案紀錄表1
    分在卷足參，其於5 年以內再故意犯本件有期徒刑以上之罪
    ，為累犯，依刑法第47條第1 項規定，應予加重其刑。爰審
    酌被告前因多次施用毒品案件，經送觀察、勒戒、強制戒治
    、判刑執行後，仍不愛惜機會戒除毒癮，一再施用毒品，顯
    見被告戒毒意志不堅，不知悔改，惟念及被告犯後坦承犯行
    ，而施用毒品係戕害自身身體健康，並未危及他人，犯後態
    度尚可，暨刑法修正後既已廢止連續犯之規定，被告雖屬累
    犯施用毒品，仍不宜從重量刑等一切情狀，量處如主文所示
    之刑，以資懲儆。扣案之白色粉末1 包（驗後淨重0.85 公
    克，空包裝重0.27公克），有法務部調查局上開鑑定通知書
    1 紙在卷足憑，而盛裝上開海洛因之空包裝袋，雖經該局就
    之與所盛裝之第一級毒品海洛因分別鑑析其重量，惟因該局
    一般係以傾倒之方式，將包裝袋內之第一級毒品海洛因倒出
    與包裝袋分離而稱重，必要時，輔以刮杓刮取袋內粉末，然
    無論依何種方式分離，包裝袋內均有極微量之第一級毒品海
    洛因殘留，業經該局93年3 月19日調科壹字第09300113060
    號函釋在案，有其函文在卷可證，足認前開空包裝袋1 只內
    含極微量海洛因殘留而無法完全析離，上開海洛因與包裝袋
    應整體視為毒品；另扣案之注射針筒1 支，經送驗結果有毒
    品海洛因之殘留，有如上述，因客觀上已無法與殘留之毒品
    完全析離，應視同毒品，依毒品危害防制條例第18條第1項
    前段之規定，不論屬於犯人與否，均沒收銷燬之，至鑑驗耗
    損之毒品因已滅失，自無庸宣告沒收銷燬，併此敘明。
六、又被告於95年7 月18日上午6 時許，另施用第二級毒品甲基
    安非他命部分，業經本院高雄簡易庭於95年9 月7 日另案以
    95年度簡字第5248號判決處有期徒刑6 月，及宣告易科罰金
    之折算標準，扣案之第二級毒品甲基安非他命1 包（含袋驗
    後淨重2.51公克）及殘留上開毒品難以析離之包裝袋1 只，
    沒收銷燬之，有該刑事判決影本1 件在卷足憑（參本院卷第
    83至85頁，尚未確定），不另為沒收銷燬之諭知，附此敘明
    。
七、至公訴人另以：被告乙○○復基於施用第一級毒品之犯意，
    自95年7 月1 日起至同年7 月18日上午6 時前止，在高雄縣
    鳳山市○○路126 號5 樓8 室住處內，集合（起訴書誤植為
    連續）施用第一級毒品海洛因多次，因認此部分亦涉犯毒品
    危害防制條例第10條第1 項之施用第一級毒品罪嫌等語。惟
    查：
  (一)惟按犯罪事實，應依證據認定之，無證據不得認定其犯罪事
    實，刑事訴訟法第154 條第2 項定有明文。而刑事訴訟法上
    所謂認定犯罪事實之證據，係指足以認定被告確有犯罪行為
    之積極證據而言，該項證據自須適合於被告犯罪事實之認定
    ，始得採為斷罪資料。如未能發現相當證據，或證據不足以
    證明，自不能以推測或擬制之方法，以為裁判之基礎。又刑
    事訴訟上證明之資料，無論其為直接或間接證據，均須達於
    通常一般人均不致有所懷疑，而得確信其為真實之程度，始
    得據為有罪之認定，若關於被告是否犯罪之證明未能達此程
    度，而有合理性懷疑之存在，致使無法形成有罪之確信，根
    據「罪證有疑，利於被告」之證據法則，即不得遽為不利被
    告之認定，有最高法院29年上字第3105號、40年臺上字第86
    號、76年臺上字第4986號判例可資參照。
  (二)次按所謂集合犯，乃在構成要件上本即預定有複數之同種行
    為反覆實施之犯罪（如常業犯、收集犯），施用毒品，在構
    成要件上尚難謂有此預定。本件被告雖於本院坦承：伊每天
    至少施用1 次第一級毒品等情，惟此部分僅為被告之自白，
    並無上開時間查獲扣案之毒品、採尿之檢驗報告或其他積極
    證據足堪佐證，是被告僅有論罪部分即上開95年7 月18日6
    時許施用海洛因1 次犯行，此外，復查無其他積極證據，足
    資證明被告於95年7 月1 日起至7 月18日上午6 時前，另有
    施用上開毒品之犯行，是就此部分，自屬證據不足。惟公訴
    人認就此部分，與被告上開論罪部分之犯行間有集合犯之實
    質上一罪關係（起訴意旨誤植為連續犯關係），自不另為無
    罪之諭知，併此敘明。
八、另被告雖於警詢自白：伊自95年4 月底（詳細時間不詳），
    即開始施用第一級毒品海洛因等語；並於本院審理中自白：
    伊自95年2 月間起至10月份被抓進去關為止，都一直施用毒
    品海洛因，與上開台中高分院95年度上訴字第1750號判決有
    牽連關係等語（參警卷第1 頁、本院卷第93頁）。惟查：
  (一)被告前自95年2 月3 日起，至同年6 月30日止，因連續施用
    第一級毒品犯行，並於95年2 月5 日17時許、3 月25日18時
    45分許先後接受採尿送驗、經警攔檢查獲採尿送驗，業經台
    中高分院以95年度上訴字第1750號判決論罪科刑，並於理由
    交代：被告所涉犯自95年7 月1 日以後之施用海洛因犯行，
    因刑法第56條連續犯之規定，已經刪除，並於95年7 月1 日
    施行，則被告該日以後（即本件95年7 月18日上午6 時許）
    之施用海洛因犯行部分，與上開2 次犯行部分，即無連續犯
    之裁判上一罪關係，自屬無從審究，因而將檢察官該部分之
    移送併案退回，理由論述稽詳，有該刑事判決影本1 件在卷
    足參。本亦同此見解，已如上述，是該判決之被告2 次施用
    毒品海洛因犯行，與被告經本院上開論罪部分犯行間，並無
    連續犯之裁判上一罪關係，本件與上開台中高分院所判決之
    被告施用毒品部分，自非同一案件，並無牽連關係可言，亦
    不受其判決效力所及，應予敘明。
  (二)再被告另被查獲分別於95年7 月12日15時許、同年8 月19日
    凌晨零時許，先後施用毒品海洛因犯行部分，雖經本院以與
    上開台中高分院95年度上訴字第1750號判決有集合犯之實質
    上一罪關係，認係同一案件，而另案以95年度訴字第4038號
    判決免訴在案，惟就該判決現經上訴於高雄高分院（96年度
    上訴字第198 號）審理中，尚未確定。且本院以本件論罪犯
    行部分，係被告另基於施用海洛因之犯意為之，而在不同時
    、地查獲，均無從認係自上開2 次犯行起，即以反覆施用毒
    品之概括犯意而為本件論罪犯行，是上開2 次犯行，與本件
    論罪犯行間，仍無所謂集合犯之實質上一罪關係可言。
九、據上論斷，應依刑事訴訟法第299 條第1 項前段，毒品危害
    防制條例第10條第1 項、第18條第1 項前段，刑法第11條、
    第47條第1 項，判決如主文。
本案經檢察官甲○○到庭執行職務。
中　　華　　民　　國　　96　　年　　2 　　月　　12　　日
　                刑事第二庭  審判長法　官  邱永貴
                                    法  官  楊筑婷
                                    法  官  李昆南
以上正本，係照原本作成，證明與原本無異。
如不服本判決，應於送達後10日內，向本院提出上訴狀。
中　　華　　民　　國　　96　　年　　2 　　月　　12　　日
                                    書記官  黃美玲
附錄本判決論罪之法條：
毒品危害防制條例第10條第1項
施用第一級毒品者，處 6 月以上 5 年以下有期徒刑。
